【裁判字號】    90,上易,2235
【裁判日期】    900807
【裁判案由】    竊盜
【裁判全文】
臺灣高等法院刑事判決                            九十年度上易字第二二三五號
    上  訴  人
    即  被  告  乙○○
右上訴人因竊盜案件，不服臺灣臺北地方法院九十年度易字第一六０號，中華民國九
十年四月三十日第一審判決（聲請簡易判決處刑案號：臺灣臺北地方法院檢察署八十
九年度偵字第二一三九０號，臺灣臺北地方法院審理後認不宜以簡易判決處刑而改依
通常程序審理）提起上訴，本院判決如左：
    主  文
原判決撤銷。
乙○○竊盜，處罰金伍佰元；如易服勞役，以參佰元折算壹日。緩刑貳年。
    事  實
一、乙○○因罹患精神分裂症之疾病，致對於外界事務雖未全然失去知覺，然其判斷
    作用已較常人之平均程度顯然減退，已達精神耗弱狀態之程度，為精神耗弱人，
    意圖為自己不法之所有，於民國八十九年十月三十日十八時許，在台北市○○區
    ○○街二十二號大眾唱片行內，趁店內員工疏未注意之際，徒手竊取歌手王傑「
    回來了」音樂光碟片一片（值新台幣二百九十八元），得手後放入外套口袋內即
    逃離該處。惟旋為大眾唱片行之保全人員甲○○發覺並追呼至台北市○○○路、
    公園路口時，報警查獲。
二、案經台北市政府警察局中正第一分局報請台灣台北地方法院檢察署檢察官偵查聲
    請簡易判決處刑，原審法院審理後認不宜以簡易判決處刑而改依通常程序審理。
    理  由
一、訊據被告乙○○對於右揭時、地徒手竊取音樂光碟片一片之事實均坦承不諱，核
    與證人即大眾唱片行之保全人員甲○○於警訊及原審法院審理中證述被告竊盜之
    情節相符，並有贓物認領保管收據一紙在卷可稽，復有錄影帶一卷扣案可證，而
    被告確係罹患精神分裂症之疾病，致對於外界事務雖未全然失去知覺，然其判斷
    作用已較常人之平均程度顯然減退，已達精神耗弱之程度等事實，又有財團法人
    新光吳火獅紀念醫院九十年四月二日新醫字第二三五號函送之病歷資料及主治醫
    師回函在卷可稽（見原審卷第八二至一二四頁），而本院開庭審理時，發現被告
    神情呆滯，寡言鮮語，與一般常人有異，即被告曾經就診之台北市療養院亦來函
    稱被告自八十三年十一月一日起至八十七年十二月二十一日止，曾多次到院就診
    或住院，當時被告症狀均為易怒及攻擊行為，此有該院九十年三月十九日函在卷
    （見原審卷第三十一頁）為憑，參酌上情，足認被告於行為時應已達精神耗弱狀
    態之程度。是本件罪證明確，被告犯行洵堪認定。
二、至證人甲○○雖供陳「：：我們追到他後，他一直掙扎，我要他將衣服內的ＣＤ
    拿出來，請他到我們的店裡去，不然在路上會很難看，這時候乙○○就說：我把
    ＣＤ片還給你們，並且賠你們錢好了：：」、「當天乙○○仍然可以與我們正常
    的交談」、「到警局時，我告訴他最好請他父母來警局，他說不必，他可以自己
    處理。」等語（見原審九十年三月二十二日訊問筆錄），亦僅陳述被告可以與人
    交談及在警察局接受偵訊，無礙本院對被告精神耗弱之認定。再者，財團法人新
    光吳火獅紀念醫院前函雖同時稱：「被告若症狀干擾厲害，亦可能達心神喪失程
    度」云云，然被告之判斷作用僅較常人之平均程度顯然減退，並非全然失去知覺
    ，故本院認定被告行竊時並無心神喪失之情形，亦併說明。
三、核被告乙○○所為，係犯刑法第三百二十條第一項之竊盜罪。被告因罹患精神分
    裂症之疾病，致對於外界事務雖未全然失去知覺，然其判斷作用已較常人之平均
    程度顯然減退，已達精神耗弱狀態之程度，為精神耗弱人，已如前述，因依刑法
    第十九條第二項規定，減輕其刑。
四、原審對被告論罪並科處罰金一千元，且為緩刑二年之諭知，固非無見。惟查：被
    告於行為時確罹患精神分裂症之疾病，已達精神耗弱之狀態，詳見前述，原審未
    詳加查證，逕認被告行為時未達精神耗弱之狀態，而未予酌減其刑，即有未合。
    被告上訴指摘原判決漏未審酌其有因病致精神耗弱之情形，應認上訴為有理由，
    應由本院將原判決撤銷改判。爰審酌被告之素行、犯罪動機、目的、手段、所生
    對社會秩序之危害、所得財物之價值與犯罪後坦承犯行等一切情狀，量處如主文
    第二項所示之刑，並諭知易服勞役之折算標準，以示懲儆。次查被告前未曾受有
    期徒刑以上刑之宣告，有臺灣高等法院檢察署刑案紀錄簡覆表在卷（見原審卷第
    七頁）可稽，其因一時疏忽，偶罹刑典，事後已坦承犯行，深具悔意，且被告罹
    患精神分裂之疾病，亟待治療，經此刑之宣告後，應知警惕而無再犯之虞，本院
    因認暫不執行其刑為當，爰併予宣告緩刑二年，用啟自新。
據上論斷，應依刑事訴訟法第三百六十九條第一項前段、第三百六十四條、第二百九
十九條第一項前段，刑法第三百二十條第一項、第十九條第二項、第四十二條第二項
、第七十四條第一款、罰金罰鍰提高標準條例第一條前段、第二條，判決如主文。
本案經檢察官彭坤業到庭執行職務。
中      華      民      國    九十      年      八      月      七      日
                              臺灣高等法院刑事第四庭
                                  審判長法  官  蔡  永  昌
                                        法  官  陳  榮  和
                                        法  官  徐  昌  錦
右正本證明與原本無異。
不得上訴。
                                        書記官  吳  金  來
中      華      民      國    九十      年      八      月      十    日
附錄    本判決論罪科刑法條：
中華民國刑法第三百二十條
 (普通竊盜罪、竊佔罪)
意圖為自己或第三人不法之所有，而竊取他人之動產者，為竊盜罪，處五
年以下有期徒刑、拘役或五百元以下罰金。
意圖為自己或第三人不法之利益，而竊佔他人之不動產者，依前項之規定
處斷。
前二項之未遂犯罰之。
（罰金刑已提高為十倍）


司法院資訊處製作；財團法人民間司法改革基金會備份。
